臺灣宜蘭地方法院行政訴訟判決
111年度交字第54號
原      告  蔣世堅  
被      告  交通部公路總局臺北區監理所

代  表  人  黃鈴婷  
上列當事人間交通裁決事件，原告不服被告民國111年6月10日北
監宜裁字第43-QQ0000000號違反道路交通管理事件裁決書，提起
行政訴訟，本院判決如下：
    主  文
原告之訴駁回。
訴訟費用新臺幣參佰元由原告負擔。
    事實及理由
一、程序事項：
㈠、本件原告起訴時，被告代表人原為梁郭國，嗣於訴訟進行中
    變更為黃鈴婷，經被告變更後之代表人具狀聲明承受訴訟，
    核無不合，應予准許。
㈡、按行政訴訟法第237條之7規定，交通裁決事件之裁判，得不
    經言詞辯論為之。本件屬交通裁決事件，依兩造所述各節及
    卷內資料其事證已臻明確，本院認無經言詞辯論之必要，爰
    不經言詞辯論而為判決。
二、事實概要：原告於民國111年4月9日13時52分許，駕駛車牌
    號碼00-0000號自用小客車（下稱系爭車輛），在宜蘭縣宜
    蘭市建蘭北路、凱旋路左轉建蘭北路路口（下稱系爭路口）
    處任意跨越兩條車道行駛，經民眾於111年4月14日檢舉，由
    宜蘭縣政府警察局（下稱舉發機關）於111年5月6日依道路
    交通管理處罰條例第45條第1項第12款「任意跨越兩條車道
    行駛（跨越分向限制線行駛）」，填製宜警交字第QQ000000
    0號舉發違反道路交通管理事件通知單（下稱舉發通知單）
    予以舉發，應到案日為111年6月20日，並移送被告處理。原
    告於111年5月16日提出陳述意見，嗣經被告函請舉發機關協
    助查明事實後，認定原告有「任意跨越兩條車道行駛」之違
    規事實，依道路交通管理處罰條例第45條第1項第12款規定
    ，以111年6月10日北監宜裁字第43-QQ0000000號違反道路交
    通管理事件裁決書（下稱原處分）裁決原告罰鍰新臺幣（下
    同）600元，並記違規點數1點。原告不服，遂提起本件行政
    訴訟。
三、原告主張：㈠、道路交通管理處罰條例第45條第1項第12款非
    屬道路交通管理處罰條例第7條之1民眾得檢舉之項目。㈡、
    舉發通知單所載違規法條為道路交通管理處罰條例第45條第
    1項第12款，該條係處罰駕駛人，被告及檢舉民眾未確認駕
    駛人，逕以汽車所有權人為裁處對象，屬違法處分。㈢、宜
    蘭縣政府警察局引用道路交通管理處罰條例第7條之1第4項
    應為錯誤，應為道路交通管理處罰條例第7條之2第5項。又
    「以汽車所有人或指定之主要駕駛人為被通知人製單舉發」
    ，係道路交通管理處罰條例第7條之2第1項及第4項舉發項目
    始得適用。㈣、原處分既有違法，原告不負有檢附相關證據
    及應歸責人相關證明文件之責任，應由處分機關負舉證責任
    等語。並聲明：原處分撤銷。
四、被告答辯：本件違規事實明確。又道路交通管理處罰條例第
    7條之1各款檢舉項目係於110年12月7日修正，同年12月22日
    公布，111年4月30日施行，應於施行日始發生效力。本件裁
    罰並無違誤等語。並聲明：原告之訴駁回。
五、本院之判斷：
㈠、按對於違反道路交通管理處罰條例之行為者，民眾得敘明違
    規事實或檢具違規證據資料，向公路主管或警察機關檢舉，
    經查證屬實者，應即舉發。但行為終了日起逾7日之檢舉，
    不予舉發；汽車駕駛人，爭道行駛有任意跨越兩條車道行駛
    情形者，處600元以上1,800元以下罰鍰：汽車駕駛人有道路
    交通管理處罰條例第45條各款情形之一者，除依原條款處罰
    鍰外，並予記違規點數1點；汽車在未劃設慢車道之雙向二
    車道行駛時，應依下列規定：一、均應在遵行車道內行駛。
    二、在劃有分向限制線之路段，不得駛入來車之車道內，11
    1年4月30日修正施行前道路交通管理處罰條例第7條之1、同
    條例第45條第1項第12款、第63條第1項、道路交通安全規則
    第97條第1項第1、2款分別定有明文。查，原告於111年4月9
    日13時52分許，駕駛系爭車輛，在系爭路口跨越分向限制線
    行駛，經民眾舉發，舉發機關查證後，以其有「或任意跨越
    兩條車道行駛」違規行為製單舉發，嗣經被告以原處分裁處
    原告罰鍰600元，並記違規點數1點等事實，有被告所提出之
    民眾檢舉擷取相片（見本院卷第53至54頁）、舉發通知單（
    見本院卷第43頁）附卷足稽，原告就系爭車輛有上開違規事
    實亦不爭執，系爭車輛確有跨越分向限制線行駛之事實，堪
    可認定。
㈡、次按，道路交通管理處罰條例第7條之1就有關民眾得檢舉之
    項目於110年12月7日修正，同年12月22日公布，111年4月30
    日施行，其中道路交通管理處罰條例第45條第1項第12款修
    正為非屬道路交通管理處罰條例第7條之1民眾得檢舉之項目
    。惟查，原告係於111年4月9日違規，經民眾於111年4月14
    日提出檢舉（見本院卷第65頁），則原告之違規行為遭檢舉
    時，道路交通管理處罰條例第7條之1就有關同條例第45條第
    1項第12款民眾得檢舉項目之修正尚未施行，是本件檢舉仍
    屬合法有據。舉發機關依據民眾檢舉予以查證、舉發，並無
    違誤。原告誤認修法後即不得裁罰等語，難認可採。
㈢、按公路主管或警察機關對道路交通管理處罰條例第7條之1第1
    項檢舉之逕行舉發，依同條例第7條之2第5項規定辦理，道
    路交通管理處罰條例第7條之1第4項定有明文。又依道路交
    通管理處罰條例第7條之2第5項規定，同條第1項、第4項逕
    行舉發，公路主管或警察機關應記明車輛牌照號碼、車型等
    可資辨明之資料，以汽車所有人或其指定之主要駕駛人為被
    通知人製單舉發。據此，舉發機關製單通知系爭車輛之所有
    人即原告，自屬有據。又依道路交通管理處罰條例第85條第
    1項之規定，本條例之處罰，受舉發違反道路交通管理事件
    之受處罰人，認為受舉發之違規行為應歸責他人者，應於舉
    發違反道路交通管理事件通知單應到案日期前，檢附相關證
    據及應歸責人相關證明文件，向處罰機關告知應歸責人，處
    罰機關應即另行通知應歸責人到案依法處理。逾期未依規定
    辦理者，仍依本條例各該違反條款規定處罰。則原告如主張
    其非駕駛人，自應依上開規定辦理轉歸責，乃原告並未為之
    ，原處分對原告予以裁罰，亦無違誤。原告主張原處分違法
    等語，亦有誤解。
六、綜上所述，原處分認系爭車輛於上開時、地確有「任意跨越
    兩條車道行駛」之違規事實，依道路交通管理處罰條例第45
    條第1項第12款、第63條第1項（原處分漏載第1款），裁處
    原告罰鍰600元，並記違規點數1點，於法並無違誤。原告執
    前詞指摘原處分不當，訴請撤銷原處分，為無理由，應予駁
    回。
七、本件判決基礎已臻明確，兩造其餘之攻擊防禦方法及訴訟資
    料經本院斟酌後，核與判決結果不生影響，故無一一論述之
    必要，併予敘明。
八、本件第一審裁判費為300元，應由原告負擔，爰確定第一審
    訴訟費用如主文第2項所示。
九、據上論結，本件原告之訴為無理由，依行政訴訟法第98條第
    1項、第237條之7、第237條之8第1項，判決如主文。
中　　華　　民　　國　　111 　年　　11　　月　　28　　日
                  行政訴訟庭　法　官　謝佩玲
上為正本係照原本作成。
如不服本判決，應於判決送達後20日內，向本院提出上訴狀並表
明上訴理由（原判決所違背之法令及其具體內容或依訴訟資料可
認為原判決有違背法令之具體事實），其未載明上訴理由者，應
於提出上訴後20日內向本院補提理由書（上訴狀及上訴理由書均
須按他造人數附繕本，如未按期補提上訴理由書，則逕予駁回上
訴），並應繳納上訴裁判費新臺幣750元。
中　　華　　民　　國　　111 　年　　11　　月　　29　　日
                              書記官　黃家麟